臺灣高等法院刑事判決　　　　　　　　96年度上訴字第4278號
上　訴　人　臺灣板橋地方法院檢察署檢察官
被　　　告　甲○○
上列上訴人因被告誣告案件，不服臺灣板橋地方法院96年度訴字
第1483號，中華民國 96年8月23日第一審判決（起訴案號：臺灣
板橋地方法院檢察署 96年度偵緝字第874號），提起上訴，本院
判決如下：
    主  文
原判決撤銷。
甲○○意圖他人受刑事處分，向該管公務員誣告，處有期徒刑肆
月；減為有期徒刑貳月。
    事  實
一、甲○○明知乙○並未於民國（下同）95年3月4日上午11時許
    ，指示不詳之成年人等強押其上車載往台北市松山區某處對
    之毆打，並強迫其簽發新臺幣（下同）二千萬元之本票及妨
    害其行動自由，至同年3月6日始將之釋放等行為，詎仍基於
    意圖使乙○受刑事處分之犯意，先後於95 年3月19日在臺北
    縣政府警察局中和分局秀山派出所、同年5月1日在臺灣板橋
    地方法院檢察署檢察事務官訊問時，向有偵查犯罪權限之承
    辦員警及檢察事務官接續虛構：乙○為向其追償欠款，於95
    年3月4日上午11時許，以電話約其外出商討還款事宜時，竟
    唆使四名真實姓名年籍不詳之成年男子，強押其上車前往台
    北縣新莊市○○路某泡沫紅茶店談判，並要求其以電話聯絡
    其母范柑準備二百萬元還款，為其母拒絕後，遂指示上述成
    年男子將其帶至台北市松山區某處民宅二樓毆打，復強迫其
    簽發二千萬元本票，限制其行動自由，迄95年3月6日始將其
    釋放等情，而誣告乙○涉嫌妨害自由及傷害等罪，嗣經臺灣
    板橋地方法院檢察署檢察官偵查後，於95年7月3日以95年度
    偵字第9871號就乙○上揭犯行為不起訴處分在案。
二、案經臺灣板橋地方法院檢察署檢察官自動檢舉偵查起訴。
    理  由
一、上揭意圖乙○受刑事追訴，而向該管公務員誣告之事實，業
    據上訴人即被告甲○○於原審審理時坦承：伊替朋友做擔保
    ，乙○叫伊簽本票... 伊當時不懂才會這樣做，事實上伊並
    沒有被乙○妨害自由及傷害，伊承認是誣告等語不諱（見原
    審卷第17、36、41頁），核與被害人乙○於警詢、偵查及本
    院審理時指訴之情節相符。而被告於其所稱遭傷害、妨害自
    由後，並未至財團法人天主教耕莘醫院永和分院就醫、手術
    ，亦據該院函覆在卷，有該院96年7月12日耕永醫字第96074
    8 號函及所附被告門診、急診、住院摘要及手術紀錄影本一
    份在卷（見原審卷第22至27頁）可憑。又被告接續於前揭時
    、地向臺北縣政府警察局中和分局秀山派出所及臺灣板橋地
    方法院檢察署檢察事務官誣指乙○傷害、妨害自由，而對乙
    ○提出告訴，該案嗣經臺灣板橋地方法院檢察署檢察官以95
    年度偵字第9871號為不起訴處分在案等情，復有臺北縣政府
    警察局中和分局調查筆錄、臺灣板橋地方法院檢察署95 年5
    月1日詢問筆錄影本在卷（見他字第5570 號卷二第11至33頁
    ）可稽，足徵被告上揭自白核與事實相符，應堪採信，被告
    嗣雖於本院審理時翻異前詞，稱：伊在地院認罪係為了把案
    子結掉，不要一直跑法院，本票確實是乙○叫伊簽的，乙○
    當時也在場（見本院審判筆錄第2、3頁）等語，顯係事後卸
    責之詞，不足採信。本件事證已臻明確，被告犯行堪以認定
    ，應依法論科。
二、被告意圖使他人受刑事處分，向該管公務員誣告該他人涉犯
    傷害及妨害自由等罪，核其所為，係犯刑法第169條第1項之
    誣告罪。又被告利用同一機會，先後於上揭密接之時地，接
    續以言詞虛偽申告乙○涉有傷害及妨害自由等罪，係基於單
    一之誣告犯意，接續侵害同一法益，屬接續犯，應僅成立單
    純一罪即足。又犯誣告之罪，於所誣告之案件裁判確定前自
    白者，減輕或免除其刑，刑法第172 條定有明文，上訴人既
    在原審自白其告訴乙○妨害自由等行為為虛偽，縱其自白當
    時乙○之案件業經檢察官不起訴處分確定，但處分確定究與
    裁判確定不同，是其自白仍不得謂非在所誣告之案件裁判確
    定以前，自仍應減輕或免除其刑（最高法院31年上字第2211
    號判例、最高法院66 年度第5次刑庭庭推總會議決議參照）
    ；又誣告一經自白，在法律上之效果業已發生，嗣後對於該
    項自白雖有所翻異，亦仍依刑法第172 條之規定，減免其刑
    （最高法院28年上字第2001號判例參照）。被告於受本件刑
    事訴追時，其所誣告之案件雖業經檢察官於95年7月3日不起
    訴處分確定，惟其於原審審理時（96年6月7日）已自白犯罪
    ，縱嗣後於本院審理時翻異前詞，否認犯罪，揆諸前開判例
    意旨，仍應依刑法第172條之規定，減輕其刑。
三、原審據以論罪科刑，固非無見。惟：原判決主文雖諭知被告
    所處有期徒刑四月，減為有期徒刑二月，惟理由欄並未說明
    被告減刑之依據、據上論斷欄亦未援引相關法條，容有未洽
    。檢察官循告訴人請求，雖以：原審法院審理期間未傳喚告
    訴人，致其無法到庭陳述意見及為附帶民事損害賠償之情求
    ，以及被告案發後均未向被害人表示歉意及為任何之賠償，
    原審予以輕判，顯有量刑過輕之違誤等語為由，提起上訴；
    然被告與告訴人確存有債務糾葛，為告訴人所是認，且告訴
    人確曾與三名不詳年籍男子至被告之母范柑住處商討被告債
    務如何清償之問題，亦據證人范柑於偵查時證述明確（見55
    70卷28頁），告訴人亦自承曾前往范柑住處告知被告債務未
    予清償之情（同上偵查卷29頁），再被告與告訴人係甥舅關
    係，為雙方所陳明，是可知被告或因債務壓力，一時失慮而
    為本件犯行，被告於原審復終能坦承犯行，犯後態度應仍屬
    尚佳，原審就此所為量刑自難謂非妥適，是檢察官之上訴固
    無理由，惟原判決既有前揭可議，仍屬無可維持，應由本院
    撤銷改判。
四、爰審酌被告虛構不實事項誣告乙○，除使司法機關為無益之
    追訴調查，浪費司法資源外，且使被害人無端受刑事訴追程
    序，並有受刑事處罰之虞，兼衡其犯罪之動機、目的、手段
    、所生危害，及被告之素行、生活狀況、暨犯後於原審尚知
    坦承犯行，態度尚稱良好等一切情狀；暨被告行為後，中華
    民國96年罪犯減刑條例業經總統於96年7月4日制定公布，於
    同年7月16日生效施行，犯罪在96年4月24日以前者，除有該
    條例第3 條所列各罪，且經宣告死刑、無期徒刑或逾有期徒
    刑一年六月之刑者，不予減刑外，餘均依該條例第2條第1項
    之規定減刑，其中有期徒刑、拘役或罰金，減其刑期或金額
    二分之一，該條例第2 條第1項第3款、第3條第1項分別定有
    明文。查被告所為犯行，犯罪時間在95 年5月間，合於上揭
    減刑要件，自應依法減刑二分之一等情，依法量處並減刑如
    主文所示。
據上論斷，應依刑事訴訟法第369條第1項前段、第364條、第299
條第1項前段，刑法第169條第1項、第172條，中華民國96年罪犯
減刑條例第2條第1項第3款、第7條，判決如主文。
本案經檢察官侯千姬到庭執行職務。
中　　華　　民　　國　　96　　年　　11　　月　　27　　日
                  刑事第十庭  審判長法  官  楊炳禎
                                    法  官  李春地
                                    法  官  朱光仁
以上正本證明與原本無異。
如不服本判決，應於收受送達後十日內向本院提出上訴書狀，其
未敘述上訴之理由者並得於提起上訴後十日內向本院補提理由書
（均須按他造當事人之人數附繕本）。
                                    書記官  王宜玲
中　　華　　民　　國　　96　　年　　11　　月　　29　　日
附錄：本案論罪科刑法條全文
中華民國刑法第169條
（誣告罪）
意圖他人受刑事或懲戒處分，向該管公務員誣告者，處7年以下
有期徒刑。
意圖他人受刑事或懲戒處分，而偽造、變造證據，或使用偽造、
變造之證據者，亦同。
